【裁判字號】    97,消債更,1422
【裁判日期】    980330
【裁判案由】    更生事件
【裁判全文】
臺灣板橋地方法院民事裁定          97年度消債更字第1422號
聲  請  人
即  債務人  甲○○
上列當事人因消費者債務清理事件聲請更生，本院裁定如下：
    主  文
債務人甲○○自中華民國九十八年三月三十日下午四時起開始更
生程序。
命司法事務官進行本件更生程序。
    理  由
一、按法院開始更生程序之裁定，應載明其年、月、日、時，並
    即時發生效力，消費者債務清理條例第45條第1項定有明文。
二、本件聲請意旨略以：聲請人因有不能清償債務之情事，目前
    債務總金額為新臺幣（下同）878,000 元，消費者債務清理
    條例施行前，曾於民國95年間依照中華民國銀行公會會員辦
    理消費金融案件無擔保債務協商機制，與最大債權金融機構
    中國信託商業銀行股份有限公司（下稱中國信託）達成協商
    ，雙方約定聲請人自95年12月起，分80期，利率12.88%，每
    月10日以16,426元依各債權銀行債權金額比例清償各項債務
    ，至全部清償為止，然協商時其於汎得保全股份有限公司擔
    任保全，1 個月薪資為19,000元，而銀行卻要求其每月清償
    16,426元，給付協商金額後，每月僅剩2,574 元，因此，每
    月聲請人都必須向親友借錢來支付日常生活費用，嗣親友不
    再提供借款，而其又必須支付房租、健保費、水電費等，加
    上其今年已64歲快進入老年期了，實也無力再負擔，故而於
    96年6 月10日停止付款毀諾，期間總計繳款16期，聲請人毀
    諾具有不可歸責於己事由。聲請人目前服務於「家佳市中心
    」社區當清潔工，1 個月薪資約20,000元，其願每個月清償
    3,000 元，懇請裁定開始更生等語（見本院卷第13至17頁）
    。
三、經查：
  (一)聲請人曾參與中華民國銀行公會會員辦理消費金融案件無擔
    保債務協商機制，與中國信託成立協商，有協議書影本1 份
    在卷可稽（見本院卷第57頁）。是依消費者債務清理條例之
    規定，其聲請更生須具備「不可歸責於己致履行顯有重大困
    難之事由」之要件，方為適法。
  (二)聲請人之上開主張，業據其提出戶籍謄本（見本院卷第19頁
    ）、財政部臺灣省北區國稅局綜合所得稅各類所得資料清單
    （見本院卷第24至25頁）、財團法人金融聯合徵信中心債權
    人清冊（見本院卷第26至27頁）、房屋租賃契約書（見本院
    卷第34至36頁）等件為證，堪信為真正。復參聲請人申請無
    擔保債務協商機制時所出具之「消費金融無擔保債務協商案
    件申請人財務資料表」（見本院卷第61頁）、「收入證明切
    結書」（見本院卷第63頁），聲請人於協商時即表明其擔任
    保全人員，每月薪資18,724元，希望每期償還中國信託5,00
    0 元、償還合作金庫3,000 元等語，然中國信託猶仍訂定80
    期，利率12.88%，每期還款16,426元之還款方案，因而導致
    聲請人無法履行而毀諾，應屬不可歸責於聲請人之事由，從
    而，其據此聲請更生應屬有理。
四、綜上所述，本件聲請人具有不可歸責於己事由，又查無聲請
    人有消費者債務清理條例第6條第 3項、第8條或第46條各款
    所定駁回更生聲請之事由存在，則其聲請更生，自屬有據，
    爰依上說明，裁定如主文。
中    華    民    國    98    年    3     月    30    日
                  民事第二庭  法  官  張筱琪
上為正本係照原本作成
本件不得抗告
本裁定已於98年3月30日下午4時公告。
中    華    民    國    98    年    3     月    30    日
                              書記官  連思斐


司法院資訊處製作；財團法人民間司法改革基金會備份。
